【裁判字號】    99,易,301
【裁判日期】    990408
【裁判案由】    詐欺
【裁判全文】
臺灣臺中地方法院刑事判決               99年度易字第301號
公  訴  人  臺灣臺中地方法院檢察署檢察官
被      告  乙○○
上列被告因詐欺案件，經檢察官聲請簡易判決處刑（98年度偵字
第12386號），本院豐原簡易庭認不宜以簡易判決處刑，簽移本
院改依通常程序審理，判決如下：
    主  文
乙○○犯幫助詐欺取財罪，處有期徒刑貳月，如易科罰金，以新
臺幣壹仟元折算壹日，緩刑貳年。
    犯罪事實
一、乙○○明知金融帳戶為個人理財之重要工具，且依其之智識
    經驗亦知詐騙集團會利用人頭帳戶詐騙款項，若任意將金融
    帳戶掌控權交予他人，將淪為詐騙集團犯罪使用，竟仍基於
    縱使他人持其所請領之金融帳戶以詐欺取財，亦不違背其本
    意之幫助詐欺之犯意，於民國98年2月15日某時許，至統一
    超商股份有限公司東雲門市內，將其所有之彰化商業銀行東
    勢分行帳號00000000000000號帳戶之存摺、提款卡及提款密
    碼，以宅急便快遞郵件，寄送至臺北市○○○路○段100號，
    交付予上開犯罪集團某真實姓名年籍不詳、自稱「何副總」
    之成年人使用。嗣該犯罪集團成員取得上開乙○○所交付之
    金融帳戶存摺、提款卡及提款密碼後，即意圖為自己不法所
    有，於98年2月18日晚間6時48分許，推由真實姓名年籍不詳
    、佯稱為「奇摩賣家」之某成年人，以來電顯示號碼00-000
    00000號電話，向丙○○詐稱：「你於網路上購物之款項因
    選擇付款方式有誤，有重覆扣款之虞，可幫你更改扣款方式
    ，請等待中國信託商業銀行來電確認是否已變更」等語，約
    5分鐘後，再由另一名真實姓名年籍不詳、自稱係「中國信
    託商業銀行客服人員」之某成年人，以來電顯示號碼000000
    00 00號電話，向丙○○訛稱：請去自動櫃員機查詢是否遭
    重覆扣款、並依指示操作自動櫃員機撤銷重覆扣款動作等語
    ，致使丙○○陷於錯誤，至中華郵政股份有限公司礁溪郵局
    內，操作自動櫃員機確認未遭重覆扣款後，又依照其之指示
    操作自動櫃員機，而將其設於中國信託商業銀行帳號000000
    0000 00000號帳戶內之新臺幣（下同）12,013元匯入乙○○
    上開彰化商業銀行東勢分行帳號00000000000000號帳戶內，
    而受有財產上之損害。嗣丙○○發現遭騙後，始報警處理，
    而循線查知上情。
二、案經丙○○訴由宜蘭縣警察局礁溪分局轉由臺中縣警察局東
    勢分局報請臺灣臺中地方法院檢察署檢察官偵查後，聲請簡
    易判決處刑，由本院改依通常程序審理。
    理  由
壹、程序部分：
一、按被告以外之人於偵查中向檢察官所為陳述，除顯有不可信
    之情況者外，得為證據，刑事訴訟法第159條之1第2項定有
    明文。偵查中對被告以外之人（包括證人、鑑定人、告訴人
    、被害人及共同被告等）所為之偵查筆錄，或被告以外之人
    向檢察官所提之書面陳述，性質上均屬傳聞證據。惟現階段
    刑事訴訟法規定檢察官代表國家偵查犯罪、實施公訴，依法
    其有訊問被告、證人及鑑定人之權，證人、鑑定人且須具結
    ，而實務運作時，檢察官偵查中向被告以外之人所取得之陳
    述，原則上均能遵守法律規定，不致違法取供，其可信度極
    高，故被告以外之人前於偵查中已具結而為證述，除反對該
    項供述得具有證據能力之一方，已釋明顯有不可信之情況外
    ，不宜以該證人未能於審判中接受他造之反對詰問為由，即
    遽指該證人於偵查中之陳述不具證據能力。再按92年9月1日
    施行之刑事訴訟法，已酌採英美法系之傳聞法則，於第159
    條第1項明定被告以外之人，於審判外之言詞或書面陳述，
    除法律有規定者外，不得作為證據，用以保障被告之反對詰
    問權。而本法所規定傳聞法則之例外，其中就被告以外之人
    於偵查中向檢察官所為之陳述，因檢察官代表國家偵查犯罪
    時，原則上當能遵守法定程式，且被告以外之人如有具結能
    力，仍應依法具結，以擔保其係據實陳述，故於第159條之1
    第2項明定「除顯有不可信之情況者外」，得為證據；又被
    告以外之人於檢察事務官、司法警察官或司法警察調查中所
    為之陳述，基於實體發現真實之訴訟目的，依第159條之2規
    定，如與審判中之陳述不符時，經比較結果，其先前之陳述
    ，相對「具有較可信之特別情況」，且為證明犯罪事實存否
    所「必要」者，或於審判中有第159條之3所列死亡等原因而
    無法或拒絕陳述之各款情形之一，經證明其調查中所為陳述
    絕對「具有可信之特別情況」，且為證明犯罪事實之存否所
    「必要」者，亦例外地賦與證據能力。是所謂「顯有不可信
    性」、「相對特別可信性」與「絕對特別可信性」，係指陳
    述是否出於供述者之真意、有無違法取供情事之信用性而言
    ，故應就偵查或調查筆錄製作之原因、過程及其功能等加以
    觀察其信用性，據以判斷該傳聞證據是否有顯不可信或有特
    別可信之情況而例外具有證據能力，並非對其陳述內容之證
    明力如何加以論斷，二者之層次有別，不容混淆（最高法院
    94年度臺上字第629號判決要旨可資參照）。
二、本件公訴人、被告對於本院就後述實體部分所引之證人之證
    詞、書證內容等，於本院審理中均不爭執證據能力，或主張
    係屬違法取得（見本院卷第14頁、第25至27頁），猶未對證
    人之證詞、書證內容部分釋明有何顯不可信之情況，且本院
    審酌其等之內容，均無違法取供或有不法取得之情事，亦核
    於實體發現真實之訴訟目的，均適宜為本案證據，依前開說
    明，就後述實體部分所引之證人證詞、書證內容等自具有證
    據能力。
貳、實體部分：
一、上開事實，訊據被告乙○○於本院審理中坦認不諱，核與證
    人即告訴人丙○○於警偵訊中證述其如何遭詐騙而匯款之被
    告乙○○前揭帳戶等經過情節相符，復有郵政自動櫃員機交
    易明細表、內政部警政署反詐騙諮詢專線紀錄表、彰化商業
    銀行東勢分行98年3月9日彰勢字第0980523號函檢送之被告
    乙○○上開彰化商業銀行東勢分行帳號00000000000000號帳
    戶往來明細、開戶基本資料等、宅急便收據等在卷可稽，且
    金融機構之帳戶為個人理財之工具，為便利大眾使用此一理
    財工具，以資活絡資金供需，對於申請開設金融帳戶並無設
    有任何特殊之限制，一般民眾皆能自由申請開戶，並得同時
    在不同金融機構申請多數存款帳戶使用，乃眾所周知之事實
    ，依一般人之社會生活經驗，倘係經由合法管道之收入或支
    出，其於金融帳戶之存放及提領，本可自行向金融行庫開立
    帳戶後使用，殊無大費周章使用他人帳戶之必要，況且近來
    類如刮刮樂、退稅轉帳等詐騙案件層出不窮，詐騙集團多利
    用人頭帳戶做為出入帳戶，不僅廣為媒體所披載，亦經政府
    一再宣導提醒注意，尤以現今各地金融機構所設自動提款機
    莫不設定轉帳之警示畫面，或張貼警示標語，促請使用大眾
    注意，衡諸目前社會以電視、報紙甚至網路等管道流通資訊
    之普及程度，以及使用自動提款機從事提款、轉帳交易之頻
    繁，苟見有陌生人不思以自己名義申請開立帳戶，反而向不
    特定人蒐集或收購他人之金融機構帳戶使用，帳戶所有人焉
    能安心將其帳戶交付收購帳戶之人，而絲毫未加懷疑其收集
    帳戶之目的即在於詐取他人財物？被告乙○○既明知詐騙集
    團多以蒐集他人帳戶供作詐騙被害人匯款之犯罪工具，而將
    其所開立如前述之金融帳戶之存摺、提款卡連同提款密碼交
    予他人，由此顯見被告對於他人係將該等帳戶用以實施詐欺
    犯行，當可預見，且其對於該人利用其帳戶向人詐取財物，
    並無違背其本意，是被告乙○○主觀上應具有幫助他人詐取
    財物之不法犯意甚明。據此，堪信被告乙○○上開自白應與
    事實相合，而可採信，並足資採為其論罪科刑之依據。本案
    事證明確，被告乙○○犯行應堪認定。
三、上開犯罪事實欄一、中所述之犯罪集團所屬不詳姓名年籍之
    成年人等人基於共同意圖為自己不法之所有之犯意聯絡，以
    上述方式對證人丙○○詐欺取財，致使證人丙○○陷於錯誤
    ，並因而交付本人之財物，上開不詳姓名年籍之成年人等人
    對證人丙○○之詐欺取財犯行顯已既遂，該不詳姓名年籍之
    成年人等人係共同犯刑法第339第1項之詐欺取財既遂罪，而
    被告乙○○提供上開彰化商業銀行東勢分行帳號0000000000
    0000號帳戶之存摺、提款卡連同提款密碼予前述不詳姓名年
    籍之成年人等人，係基於幫助他人共同詐欺取財之不確定故
    意，且所為屬詐欺取財罪構成要件以外之行為，核被告乙○
    ○此部分所為，係犯刑法第30條第1項前段、第339條第1項
    共同詐欺取財既遂罪之幫助犯。被告乙○○幫助該不詳姓名
    年籍之成年人等人犯詐欺取財既遂罪，為幫助犯，爰依刑法
    第30條第2項之規定減輕其刑。爰審酌被告乙○○雖未實際
    參與詐欺取財犯行，惟其之行為使詐欺集團成員得以隱匿其
    等真實身分，減少遭查獲之風險，有助長犯罪之虞，尤使證
    人丙○○之身心及財物受有相當損害，惟念其犯罪後已於本
    院審理中坦承犯行，悔意殷殷，態度甚佳，並已與證人丙○
    ○達成調解，有本院99年度司中調字第444號調解程序筆錄
    1份在卷可稽，足徵被告乙○○除坦認犯行、面對過往外，
    更已以積極行動彌補過錯，自應給予其自新機會，及其犯罪
    之動機、手段等一切情狀，量處如主文所示之刑，並諭知如
    易科罰金之折算標準。又被告乙○○未曾因故意犯罪受有期
    徒刑以上刑之宣告，有臺灣高等法院被告前案紀錄表1份附
    卷可稽，且被告乙○○係因一時失慮，致罹刑章，犯罪後坦
    承犯行，於本院審理中悔意不輟，並已與證人丙○○達成調
    解有如前述，足見其已知悔悟，本院審酌上情，認被告乙○
    ○經此論罪科刑之教訓，當知警惕，應無再犯之虞，本院認
    其所宣告之刑，以暫不執行為適當，爰依刑法第74條第1項
    第1款規定，宣告緩刑2年，以啟自新。
據上論斷，應依刑事訴訟法第452條、第299條第1項前段，刑法
第339條第1項、第30條第1項前段、第2項、第41條第1項前段、
第74條第1項第1款，刑法施行法第1條之1第1項、第2項前段，判
決如主文。
本案經檢察官甲○○到庭執行職務。
中    華    民    國    99    年    4    月    8     日
                  刑事第18庭    審判長法  官  高文崇
                                      法  官  胡芷瑜
                                      法  官  林世民
右正本證明與原本無異。
如不服本判決，應於送達後10日內向本院提出上訴狀（須附繕本
），上訴於臺灣高等法院臺中分院。
上訴書如未敘述理由，應於上訴期間屆滿後20日內補提理由書於
本院。
                                      書記官  紀俊源
中    華    民    國    99    年    4    月    8    日
附錄本案論罪科刑法條全文
中華民國刑法第339條
意圖為自己或第三人不法之所有，以詐術使人將本人或第三人之
物交付者，處5年以下有期徒刑、拘役或科或併科1千元以下罰金
。
以前項方法得財產上不法之利益或使第三人得之者，亦同。
前二項之未遂犯罰之。

司法院資訊處製作；財團法人民間司法改革基金會備份。
